【裁判字號】    98,訴,4463
【裁判日期】    981231
【裁判案由】    毒品危害防制條例
【裁判全文】
臺灣板橋地方法院刑事判決              98年度訴字第4463號
公  訴  人  臺灣板橋地方法院檢察署檢察官
被      告  乙○○
                  （現另案於臺灣臺北監獄臺北分監執行中）
上列被告因違反毒品危害防制條例案件，經檢察官提起公訴（98
年度毒偵字第8320號），嗣因被告於本院準備程序中就被訴事實
為有罪之陳述，本院告知被告簡式審判程序之旨，並聽取當事人
之意見後，由本院合議庭裁定改由受命法官獨任依簡式審判程序
進行，判決如下：
    主  文
乙○○施用第一級毒品，累犯，處有期徒刑捌月。扣案之第一級
毒品海洛因壹包（驗餘淨重零點捌零伍捌公克）沒收銷燬之。
    事  實
一、乙○○前於民國90年間，2 度因施用毒品案件，經本院先後
    以90年度毒聲字第1674號、90年度毒聲字第3474號裁定送觀
    察、勒戒後，均認無繼續施用毒品之傾向，乃先後於90年4
    月30日、同年9 月20日執行完畢釋放。嗣於第2 次觀察、勒
    戒執行完畢後5 年內之95年5 月間，再因施用第一、二級毒
    品案件，經本院以95年度訴字第2084號分別判處有期徒刑8
    月、6 月，定應執行有期徒刑1 年確定，嗣經本院以96年度
    聲減字第2133號裁定各減刑為有期徒刑4 月、3 月，定應執
    行有期徒刑6 月確定（下簡甲、乙罪）；另於95年9 月間，
    因施用第一級毒品案件，經本院以96年度訴緝字第119 號判
    決判處有期徒刑1 年2 月確定（下稱丙罪）；嗣經本院以96
    年度聲減字第7074號裁定將丙罪減刑為有期徒刑7 月，並將
    前開甲、乙、丙3 罪定應執行之有期徒刑為1 年確定；又於
    96年間，因施用第一、二級毒品案件，經本院以96年度訴字
    第2616號判決分判處有期徒刑8 月、6 月，定應執行有期徒
    刑1 年確定，而接續於上述3 罪之應執行刑有期徒刑1 年之
    後執行，甫於98年3 月31日縮刑期滿執行完畢（於本案構成
    累犯）。
二、詎其猶不知悔改，明知海洛因係毒品危害防制條例所列之第
    一級毒品，不得非法持有、施用，亦明知其倘與正施用第一
    級毒品海洛因（下稱海洛因）者共處一室，將經由吸入二手
    煙之方式因此吸入含有海洛因成分之氣體，竟仍基於施用海
    洛因之犯意，於98年11月3 日19時為警查獲前之當日某時，
    在臺北縣蘆洲市○○○路323 號前附近停放之某車內（起訴
    書略載為同日為警採尿往前回溯26小時內之某時＜不含為警
    查獲至採尿期間＞），在不詳處所），以與其不詳姓名年籍
    之成年友人同在上開車內而由該友人將海洛因捲入香菸中點
    燃成煙霧後吸食二手煙之方式，施用海洛因1 次。嗣於同日
    19 時 許，在臺北縣蘆洲市○○○路323 號前為警查獲，並
    扣得海洛因1 小包（驗餘淨重0.8058公克）。復經警採集其
    尿液檢體送驗後，結果呈鴉片類嗎啡陽性反應，始悉上情。
三、案經臺北縣政府警察局蘆洲分局移送臺灣板橋地方法院檢察
    署檢察官偵查起訴。
    理  由
壹、程序方面：
    查本件被告乙○○所犯並非死刑、無期徒刑、最輕本刑為三
    年以上有徒刑之罪或高等法院管轄第一審案件，而其於準備
    程序進行中，被告先就被訴事實為有罪之陳述，經法官告知
    簡式審判程序之旨，並聽取公訴人及被告之意見後，本院認
    適宜改依簡式審判程序進行，爰依刑事訴訟法第273 條之1
    第1 項、第284 條之1 規定，由本院合議庭以裁定由受命法
    官獨任進行簡式審判程序，合先敘明。
貳、實體方面：
一、上揭事實，業據被告於本院審理時坦承不諱，復有臺北縣政
    府警察局蘆洲分局搜索扣押筆錄、扣押物品目錄表各乙份、
    查獲現場勘查照片、及扣案海洛因照片共4 幀存卷可稽，並
    有海洛因1 包扣案可資佐證。又被告為警查獲時所採其尿液
    送驗結果，係呈嗎啡陽性反應，檢出濃度為606ng/ml，此有
    臺北縣政府警察局蘆洲分局偵辦毒品案件尿液代號對照表（
    代碼編號：I0000000）、台灣檢驗科技股份有限公司於98年
    11月19日出具之濫用藥物尿液檢驗報告（報告編號為：UL/2
    009/B0161 ）各1 份在卷可稽。而扣案之白色粉末1 包，經
    送交通部民用航空局航空醫務中心鑑驗結果，毛重1.068 公
    克、淨重0.808 公克，取樣0.0022公克，餘重0.8058公克，
    檢出第一級毒品海洛因成分，有該中心98年11月17日航藥鑑
    字第0985814 號毒品鑑定書1 份存卷可憑。又按海洛因經注
    射或吸入人體後，約百分之八十於24小時內自尿中排出，一
    般而言，尿液中能否驗出嗎啡陽性反應與其投與量、投與途
    徑、採尿時間、個人體質及檢測方法之靈敏度有關，國外曾
    有文獻報導注射6 毫克之海洛因鹽酸鹽，其代謝物嗎啡之平
    均可檢出時限約為26小時，業經行政院衛生署藥物食品檢驗
    局於81年9 月8 日以藥檢壹字第8114885 號函述綦詳。據上
    ，被告之尿液經以氣相層析質譜儀分析法檢驗，既係呈嗎啡
    陽性反應，顯見被告應有在前揭犯罪時間施用海洛因之行為
    甚明，被告之任意性自白有上開補強證據可佐，足堪採信。
二、按於92年7 月9 日新修正並於93年1 月9 日施行之毒品危害
    防制條例刪除二犯及三犯之規定，一改修法前繁雜之處遇程
    序，僅將施用毒品者簡化區分為初犯、再犯，並認施用毒品
    者係屬病患性犯人，以觀察、勒戒戒除其身癮，並以強制戒
    治去除其心癮。經觀察、勒戒或強制戒治執行完畢釋放後，
    若係五年後再犯該條例第10條施用毒品罪者，與同條例第20
    條第1 項、第2 項關於「初犯」之處理方式相同，檢察官應
    先聲請法院裁定令被告入勒戒處所觀察、勒戒，並視有無繼
    續施用毒品傾向，決定應予釋放、為不起訴之處分，或應聲
    請法院裁定令入勒戒處所強制戒治；若係五年內「再犯」同
    條例第十條施用毒品罪者，依同條例第23條第2 項規定，檢
    察官則應依法追訴。觀諸該條例第20條第3 項之修正理由：
    「觀察、勒戒或強制戒治五年後再犯者，顯見前所實施之觀
    察、勒戒或強制戒治已足以遮斷其施用毒品之癮，為期自新
    及協助其戒除毒癮，對此五年後再犯者，爰明定仍適用初犯
    之規定，先經觀察、勒戒、強制戒治之程序。」及同條例第
    23條第2 項之修正理由：「為配合簡化施用毒品犯之刑事處
    遇程序，並鑑於經觀察、勒戒或強制戒治執行完畢釋放後五
    年內再犯者，其再犯率甚高，原據以實施之觀察、勒戒及強
    制戒治既已無法收其實效，自應施以刑事處遇。」顯然如施
    用毒品者係前經觀察、勒戒或強制戒治等治療程序執行完畢
    五年後，始再施用毒品之「初犯」，因前所執行之觀察、勒
    戒或強制戒治已足收戒除毒癮之效，自應重新執行觀察、勒
    戒或強制戒治等治療程序，並於治療程序執行完畢後，由檢
    察官為不起訴處分，毋庸對之追訴處罰；反之，在「再犯」
    之情形，因其先前所為治療程序顯未能收戒斷毒癮之效，且
    考量施用毒品者之再犯率偏高，乃簡化其刑事處遇程序，而
    逕予追訴處罰，不再施以治療程序。參酌上開立法理由，修
    正毒品危害防制條例就施用毒品者，祇於「初犯」及「五年
    後再犯」二種情形，有其追訴條件之限制，即須於初犯經觀
    察、勒戒或強制戒治釋放後，「五年內均無施用毒品之行為
    」，始能認其前所實施之觀察、勒戒或強制戒治已足遮斷毒
    癮，而得於五年後再犯時，再予適用初犯之規定，重行觀察
    、勒戒等程序。倘五年內已經再犯，被依法追訴處罰，縱其
    第三次（或第三次以上）施用毒品之時間在初犯釋放五年以
    後，即與「五年後再犯」之情形有別，且因已於「五年內再
    犯」，顯見其再犯率甚高，原實施觀察、勒戒或強制戒治，
    已無法收其實效，而無五年戒斷期之存在，自無再經觀察、
    勒戒及強制戒治之必要，應由檢察官逕行起訴，始符新法修
    正之本旨。經查，本案被告前於90年間，2 度因施用毒品案
    件，經本院先後以90年度毒聲字第1674號、90年度毒聲字第
    3474號裁定送觀察、勒戒後，均認無繼續施用毒品之傾向，
    乃先後於90年4 月30日、同年9 月20日執行完畢釋放。嗣於
    第2 次觀察、勒戒執行完畢後5 年內之95年5 月間，再因施
    用第一、二級毒品案件，經本院分別判處前揭甲、乙2 罪，
    另於95年9 月間，因施用第一級毒品案件，經本院判決前述
    丙罪，嗣經本院以96年度聲減字第7074號裁定將丙罪減刑為
    有期徒刑7 月，並將前開甲、乙、丙3 罪定應執行之有期徒
    刑為1 年確定；又於96年間，因施用第一、二級毒品案件，
    經本院以96年度訴字第2616號判決分判處有期徒刑8 月、6
    月，定應執行有期徒刑1 年確定，此有台灣高等法院被告前
    案紀錄表存卷可考。而被告既曾於上開觀察勒戒執行完畢釋
    放後五年內，已再犯施用毒品案件，並經判刑確定，則本案
    被告於本次即於98年11月3 日，又施用第一級毒品1 次之犯
    行，雖係於前揭觀察勒戒後逾5 年之後三犯，惟依上開說明
    ，足認被告經上開觀察勒戒之執行後，未足以遮斷其施用毒
    品之癮，自與前揭條例第20條第3 項之規定僅得適用於「再
    犯」之情形不合（此有最高法院95年度台非字第59號判決、
    95年度第7 次刑事庭會議決議可參），故本件公訴人逕向本
    院提起追訴，於法要無不合，附此陳明。綜上，本案事證明
    確，被告施用海洛因犯行堪以認定，應依法論科。
三、查海洛因屬於毒品危害防制條例第2 條第2 項第1 款所規定
    之第一級毒品，核被告所為，係犯毒品危害防制條例第10條
    第1 項之施用第一級毒品罪。被告施用前持有第一級毒品之
    低度行為，為進而施用之高度行為所吸收，不另論罪。查被
    告前有如事實欄一所示之罪刑宣告及執行紀錄，有前科表附
    卷可稽，被告於有期徒刑執行完畢後5 年內故意再犯有期徒
    刑以上之本罪，應依累犯之規定加重其刑。審酌被告有前揭
    多次施用毒品前科，品行非佳，且曾經觀察勒戒執行完畢，
    竟再為本件施用毒品犯行，顯見其不思悔改，自制力亦顯不
    佳，足以戕害其身心，滋生其他犯罪，惡化治安，嚴重損及
    公益；惟另考量被告於犯後已坦承犯行，而其施用毒品行為
    於本質上係屬自我戕害行為，反社會性之程度應屬較低，兼
    酌以被告曾自98年4 月28日起至同年6 月15日止期間，間斷
    而多次前往臺北縣立醫院板橋院區服用替代藥物治療，復自
    98年7 月1 日起至同年12月9 日止期間，在財團法人徐元
    智先生醫藥基金會附設亞東紀念醫院服用替代藥物，此有公
    訴人提供之替代療法就診資料1 份在卷可憑，且被告已於98
    年12月3 日因另案入監服刑而與毒品隔絕等情，亦有前揭前
    科表之入出監資料1 份在卷可考，基上足徵被告係有戒除毒
    害之決心等一切情狀，量處如主文所示之刑，以資懲儆。
四、又扣案之海洛因1 包（驗餘淨重0.8058公克），既屬當場查
    獲之第一級毒品，爰依毒品危害防制條例第18條第1 項前段
    規定，宣告沒收銷燬之。至該海洛因1 包之外包裝袋，雖係
    用於包裹毒品，防其裸露、潮濕，便於攜帶施用，惟並非違
    禁物，亦非供被告本次施用毒品所用之物，且被告於本院審
    理時供稱係其友人所有，復查無確切證據證明該包裝袋係屬
    被告所有而供其為本次犯行所用之物，自無從併予諭知沒收
    ，附此陳明。
據上論斷，應依刑事訴訟法第273 條之1 第1 項、第299 條第1
項前段，毒品危害防制條例第10條第1 項、第18條第1 項前段，
刑法第11條前段、第47條第1 項，判決如主文。
本案經檢察官甲○○到庭執行職務。
中    華    民    國    98    年    12    月    31    日
                  刑事第十四庭法  官  林淑婷
以上判決正本證明與原本無異。
如不服本判決，應於送達後十日內，向本院提出上訴書狀，並應
敘述具體理由；其未敘述上訴理由者，應於上訴期間屆滿後二十
日內向本院補提理由書（均須按他造當事人之人數附繕本）「切
勿逕送上級法院」。
                              書記官  莊川億
中    華    民    國    99    年    1     月    5     日
附錄本案論罪科刑法條全文：
毒品危害防制條例第十條
施用第一級毒品者，處六月以上五年以下有期徒刑。
施用第二級毒品者，處三年以下有期徒刑。


司法院資訊處製作；財團法人民間司法改革基金會備份。
